【裁判字號】    94,重家上,21
【裁判日期】    950831
【裁判案由】    分割遺產
【裁判全文】
臺灣高等法院民事判決                94年度重家上字第21號
上  訴  人  丙○○○
            丁  ○
            甲○○
                        106室
共      同
訴訟代理人  楊宗儒律師
複  代理人  謝玉璇律師
被 上 訴人  乙○○
            戊○○
共      同
訴訟代理人  林元祥律師
當事人間分割遺產事件，上訴人對於中華民國94年8月8日臺灣臺
北地方法院92年度重家訴字第32號第一審判決提起上訴，本院判
決如下：
    主      文
原判決廢棄，發回台灣台北地方法院。
    事實及理由
一、按第一審之訴訟程序有重大之瑕疵者，第二審法院得廢棄原
    判決，而將該事件發回原法院；但以因維持審級制度認為必
    要時為限，民事訴訟法第451條第1項定有明文。
二、本件上訴人起訴主張上訴人丙○○○與被繼承人楊西崑先生
    在南非共結連理，並於回國後依戶籍法補辦結婚登記，即有
    推定二人婚姻關係之效力。嗣被繼承人楊西崑先生於民國89
    年1月6日辭世，另上訴人丁○、甲○○即依臺灣地區與大陸
    地區人民關係條例第66條第 1項規定向法院為繼承之表示，
    惟被上訴人乙○○、戊○○竟否認上訴人之繼承人身分，主
    張其等無分配遺產之權，上訴人乃對被上訴人提起本件分割
    遺產訴訟。嗣原審以李永然、彭郁欣等律師提出之委任狀，
    以其等 2人及複代理人施盈志律師為上訴人之訴訟代理人而
    進行審理及辯論，並判決上訴人敗訴在案，有委任狀 2紙及
    判決書在卷可稽 (依序見原審卷第66頁、第67頁、第 460頁
    至466頁)。惟查：上訴人丁○，甲○○係住居大陸地區之人
    士，此觀起訴狀記載之住所甚明；然遍查全卷，上開李永然
    、彭郁欣等律師所提出經上訴人丁○，甲○○委任為訴訟代
    理人之委任狀 (見原審卷第66頁 )，並未經財團法人海峽交
    流基金會認證，則依台灣地區與大陸地區人民關係條例第7
    條規定，顯無從推定上開委任狀為真正，自不能證明李永然
    、彭郁欣等律師業經上訴人丁○，甲○○合法授與代理權，
    要無庸疑。
三、又查，訴訟代理人之代理權有無欠缺，為法院應依職權調查
    之事項。原審對無訴訟代理權限之李永然、彭郁欣、施盈志
    等律師送達言詞辯論期日通知書後，逕對未經合法代理之第
    一審原告即上訴人丁○，甲○○為實體之敗訴判決，其訴訟
    程序即有重大瑕疵，剝奪上訴人丁○，甲○○之審級利益。
    又本件分割遺產事件之訴訟標的對於另上訴人丙○○○有合
    一確定之必要；且上訴人提起上訴，一再指摘原審有上開訴
    訟程序重大瑕疵之違誤，請求發回原審法院審理，顯然無從
    合意由本院自為實體之裁判，以補正上開訴訟程序之瑕疵，
    則為維持審級制度，自有將本事件發回原審法院更為裁判之
    必要。從而，上訴人執此指摘原判決不當，求予廢棄，為有
    理由。爰不經言詞辯論，由本院將原判決廢棄，發回原審法
    院更為裁判，俾維審級利益，而符法制。
四、據上論結，本件上訴為有理由，依民事訴訟法第451條第1項
    、第453條，判決如主文。
中    華    民    國    95    年    8     月    31    日
                    民事第十庭
                        審判長法  官  阮富枝
                              法  官  陳財旺
                              法  官  吳麗惠
正本係照原本作成。
被上訴人如不服本判決，應於收受送達後20日內向本院提出上訴
書狀，其未表明上訴理由者，應於提出上訴後20日內向本院補提
理由書狀（均須按他造當事人之人數附繕本）上訴時應提出委任
律師或具有律師資格之人之委任狀；委任有律師資格者，另應附
具律師資格證書及釋明委任人與受任人有民事訴訟法第466條之1
第1項但書或第2項（詳附註）所定關係之釋明文書影本。
中    華    民    國    95    年    9     月    5     日
                              書記官  陶美玲
附註：
民事訴訟法第466條之1（第1項、第2項）：
對於第二審判決上訴，上訴人應委任律師為訴訟代理人。但上訴
人或其他法定代理人具有律師資格者，不在此限。
上訴人之配偶、三親等內之血親、二親等內之姻親，或上訴人為
法人、中央或地方機關時，其所屬專任人員具有律師資格並經法
院認為適當者，亦得為第三審訴訟代理人。


司法院資訊處製作；財團法人民間司法改革基金會備份。
